【裁判字號】    91,交上易,448
【裁判日期】    920114
【裁判案由】    公共危險
【裁判全文】
臺灣高等法院刑事判決                          九十一年度交上易字第四四八號
    上  訴  人  臺灣板橋地方法院檢察署檢察官
    被      告  乙○○  男  四.
右上訴人因被告公共危險案件，不服臺灣板橋地方法院九十一年度交易字第三八二號
，中華民國九十一年九月二十七日第一審判決（起訴案號：臺灣板橋地方法院檢察署
九十一年度偵字第一二二二四號），提起上訴，本院判決如左：
    主  文
上訴駁回。
    理  由
一、公訴意旨略以：被告乙○○於民國九十一年六月二日上午十一時許，在其臺北縣
    鶯歌鎮○○街三十六號住處，飲用酒類已達不能安全駕駛動力交通工具之程度後
    ，仍執意駕駛車牌號碼Ｐ６─９７６８號自用小貨車上路，迨同日上午十一時二
    十分許，沿同縣樹林市○○街北向行經三義街之無號誌交岔路口時，因未禮讓其
    車右方沿三義街西向由甲○○所駕駛之車牌號碼Ｅ７─７２８９號自用小客車，
    致其車頭撞擊呂車左前輪，嗣經警據報前往處理，測得被告飲酒後呼氣所含酒精
    濃度每公升達０‧二九毫克，因認被告涉有刑法第一百八十五條之三服用酒類不
    能安全駕駛動力交通工具而駕駛之罪嫌云云。
二、按犯罪事實應依證據認定之，無證據不得推定其犯罪事實；又不能證明被告犯罪
    者，應諭知無罪之判決；刑事訴訟法第一百五十四條及第三百零一條第一項分別
    定有明文。
三、本件公訴人認被告涉有服用酒類不能安全駕駛動力交通工具而駕駛之罪嫌，無非
    係以證人甲○○之證詞及卷附吐氣酒精濃度測試表、道路交通事故調查報告表、
    現場照片等為據，惟訊據被告乙○○堅決否認有服用酒類不能安全駕駛動力交通
    工具而駕駛之罪嫌，辯稱：伊當日駕車前僅飲用少量「維士比」，仍可安全駕駛
    車輛，嗣行至肇事地點，因該路口狹窄，又有反光鏡擋住視線，對方行車速度亦
    非緩慢，始發生碰撞，並無飲酒後不能安全駕駛動力車輛之情事等語。
四、經查：
  (1)按汽車駕駛人吐氣之酒精濃度達每公升０．五五毫克（０．五五ＭＧ／Ｌ）以上
    者，其平均車禍肇事率為一般正常人之十倍，固經法務部於八十八年五月十八日
    以法八八檢字第００一六六九號函公告週知，惟本件被告於肇事後經警實施酒精
    濃度測試結果，其呼氣所含酒精濃度僅為每公升０‧二九毫克，有吐氣酒精濃度
    測試表二紙在卷可查，被告吐氣酒精濃度既低於上開函示之危險標準，其當時是
    否確已達於「服用酒類不能安全駕駛動力交通工具」之程度，殊非無疑。
  (2)本件肇事地點之上開三寶街與忠義街之無號誌交岔路口，係屬狹窄巷弄型之道路
    形態，嗣肇事之際，被告所駕自用小貨車之車頭係側撞甲○○所駕自用小客車之
    左前輪及左前方葉子板等節，有道路交通事故調查報告表一份、車禍現場暨車損
    照片十五幀附卷可稽，足見被告汽車係於狹窄巷弄間行至無號誌交岔路口時，適
    有甲○○駕車橫向行至被告汽車前方，始避剎不及而側撞呂車左前方，準此以觀
    ，被告辯稱「因該路口狹窄，對方行車速度亦非緩慢，始發生碰撞」等語，即非
    子虛，則被告當時是否確有「服用酒類不能安全駕駛動力交通工具」之情事，自
    有產生合理懷疑之餘地，實無從僅憑其酒後駕車發生車禍之客觀事態，驟然推論
    其成立「服用酒類不能安全駕駛動力交通工具而駕駛」之罪責。
  (3)本件車禍發生後，被告除有臉色發白現象外，並未顯示酒醉跡象，當場亦未聞及
    帶有酒味，僅嗣赴派出所由警員實施吐氣酒精濃度測試之際，始發現被告駕車前
    曾飲酒，經警再實施測試觀察結果，亦未發現被告有「夜間駕車，未依規定使用
    燈光，駕駛明顯異常」、「轉彎或變換車道未打方向燈或方向燈錯誤，或駛入對
    向車道、單行道」、「對員警指揮及交通號誌無反應或遲緩」、「車輛行徑偏離
    車道，時而加速，時而停車，顯無法正常操控」、「蛇行駕駛或車身搖擺不定，
    轉彎半徑過大或不足，操控能力欠佳」、「駕駛過程中顯無法正常駕駛」、「直
    線測試或平衡動作有腳步不穩或手腳顫抖」、「查獲後出入車門困難或劃定直線
    無法正常行走」、「查獲、測試或訊問過程中語無倫次、含糊不清、意識模糊、
    注意力無法集中」、「查獲、測試或訊問過程中嘔吐、呆滯木僵、多話、大笑」
    、「查獲、測試或訊問過程中昏睡叫喚不醒、泥醉」等情形，因被告當時狀況良
    好，表達意識正常，乃未進一步實施生理平衡檢測，且於肇事後尚與被害人交談
    ，沒有酒醉情形，亦沒有聞到酒味等情，業據證人即車禍被害人甲○○、臺北縣
    政府警察局樹林分局三多派出所承辦警員陳連松於原審審理時到庭結證屬實，並
    有刑法第一百八十三條之三案件測試觀察紀在卷可查，被告肇事後既未呈現何等
    酒醉異狀，經警實施觀察測試結果，亦未發現何等「不能安全駕駛」之情形，顯
    見被告當時依其個別體質及身體狀況尚能安全駕駛汽車，縱令其酒後駕車行為不
    當，核與刑法第一百八十五條之三所定「不能安全駕駛」之犯罪構成要件，究有
    不合，自難逕以其駕車發生車禍一端，遽認其成立「服用酒類不能安全駕駛動力
    交通工具而駕駛」之罪責。
  (4)綜上所述，本件公訴人所指各端，既無一足資證明被告涉有服用酒類不能安全駕
    駛動力交通工具而駕駛之罪嫌，此外復查無其他積極、確切之證據足以證明被告
    涉有公訴意旨所指之犯行，要屬不能證明其犯罪，揆諸前揭說明，自應為無罪之
    諭知。
五、原審以不能證明被告犯罪而為無罪之諭知，其認事用法核無違誤，檢察官提起上
    訴仍以：「被告車輛撞及被害人車輛左前輪即為酒後駕車之明顯證據，且警員陳
    連松亦證明被告臉色發白」等語，認被告確有不能安全駕駛之情事指摘原判決不
    當，請求撤銷改判，即無理由，應駁回其上訴。
據上論斷，應依刑事訴訟法第三百六十八條判決如主文。
本案經檢察官洪泰文到庭執行職務。
中      華      民      國     九十二     年     一     月     十四     日
                              臺灣高等法院交通法庭
                                  審判長法  官  葉  騰  瑞
                                        法  官  莊  明  彰
                                        法  官  黃  國  忠
右正本證明與原本無異。
不得上訴。
                                        書記官  劉  貞  達
中      華      民      國     九十二     年     一     月     十四     日


司法院資訊處製作；財團法人民間司法改革基金會備份。
